臺灣南投地方法院刑事判決
110年度易字第260號
公  訴  人  臺灣南投地方檢察署檢察官  
被      告  張台生



上列被告因妨害名譽案件，經檢察官提起公訴（110年度偵字第2
251號），本院判決如下：
    主  文
張台生犯公然侮辱罪，處拘役肆拾日，如易科罰金，以新臺幣壹
仟元折算壹日。    
    犯罪事實
一、張台生係址設南投縣○○鎮○○路0號之臺中榮民總醫院埔里分
    院（下稱臺中榮總埔里分院）附設精神護理之家之照顧服務
    員，於民國110年3月2日15時40分許，在不特定多數人得共
    見共聞之該精神護理之家1樓大廳內，與同為照顧服務員之
    王育玲發生口角，張台生竟基於公然侮辱之犯意，以「幹您
    娘機掰」辱罵王育玲，足以減損王育玲之人格及聲譽。
二、案經王育玲訴由南投縣政府警察局埔里分局報告臺灣南投地
    方檢察署檢察官偵查起訴。
    理  由
一、本判決以下認定犯罪事實所引用之被告以外之人於審判外之
    言詞或書面陳述等供述證據，因被告、公訴人知悉有第159 
    條第1 項不得為證據之情形，於言詞辯論終結前未聲明異議
    ，本院審酌各該證據作成時之情況，核無違法不當或證明力
    明顯過低之瑕疵，亦認以之作為證據應屬適當，是依刑事訴
    訟法第159 條之5第2項之規定，認均有證據能力。至其餘資
    以認定被告犯罪事實之非供述證據，亦查無違反法定程序取
    得之情形，依刑事訴訟法第158 條之4反面解釋，亦具證據
    能力。
二、認定犯罪事實所憑之證據及理由
　㈠訊據被告張台生固坦承於上揭時、地，擔任臺中榮總埔里分
    院附設精神護理之家之照顧服務員，並有辱罵告訴人王育玲
    之事實，惟矢口否認有何公然侮辱之犯行，辯稱：我們有吵
    架，但我沒有辱罵告訴人「幹你娘機掰」云云。經查：
　⒈被告與告訴人於上揭時、地同為臺中榮總埔里分院附設精神
    護理之家之照顧服務員，並因照顧病患發生爭執乙情，業據
    被告供述不諱，亦經證人王育玲證述明確，是上開事實堪可
    認定。依證人王育玲迭於警詢、偵訊及本院審理時證稱：於
    110年3月2日15時40分許，接近病患吃飯時間，當時護理師
    要求我們將病患集中在大廳，讓病患就定位置，但我一個人
    忙不過來，於是我站在1樓靠近樓梯的地方叫當時在2樓的被
    告，要他下來幫他的病患就定位置，被告下來後，就過來罵
    我「幹你娘機掰」，意思是我叫他幹麼，我不懂為何被告要
    罵我，我就問被告說你是在罵我嗎，被告就說我不是在罵你
    我是在罵誰，然後我就很火大，之後我跟他就被其他護理師
    叫到護理長的辦公室，接著護理長就問我們發生什麼事，護
    理長跟我說被告罵「幹你娘機掰」是口頭禪，要我跟被告道
    歉等語（參見警卷第1至2頁、偵卷第8至11頁、本院卷第141
    至146頁），證人王育玲於歷次指訴及證述均一致，且與被
    告並無仇隙、恩怨或金錢糾紛，當無端冒偽證或誣告風險為
    上開指訴，且證人王育玲上揭證述，與證人即斯時為臺中榮
    總埔里分院附設精神護理之家之清潔人員余志鵬於警詢及本
    院審理中證述：本案事發時我跟被告在2樓，告訴人叫被告
    下去1樓，他們2位在爭執過程中，被告就罵告訴人「幹你娘
    機掰」，當時只有告訴人在跟被告講話，我在旁邊聽完後就
    離開等語（參見偵卷第6至7頁、本院卷第146至149頁）互核
    相符，是證人王育玲上揭證述有證人余志鵬之證言足資補強
    ，堪信被告確有以「幹你娘機掰」辱罵告訴人。
　⒉按刑法第309條第1項公然侮辱罪之「公然」，係指不特定人
    或多數人得以共見共聞之狀態。再按所謂「侮辱」者，係指
    以言語或舉動相輕慢而言，亦即直接對人詈罵、嘲笑或其他
    表示，足以減損特定人之聲譽。本案事發地點為臺中榮總埔
    里分院附設精神護理之家1樓之大廳，屬於多數不特定人得
    共見共聞之場所，被告以「幹你娘機掰」之言語辱罵告訴人
    ，其所使用之語詞依社會通念，已屬足以貶損他人人格及聲
    譽之言詞，被告以該語詞辱罵告訴人，顯有輕蔑貶損他人人
    格之主觀犯意，並足以減損告訴人之人格、聲譽。是被告於
    上開場所以「幹你娘機掰」辱罵告訴人，自與刑法第309條
    之「公然侮辱」要件相符。
　⒊至證人林淑芬雖於警詢中證稱：事發時我只有聽到被告與告
    訴人隱約在吵架，但我當時忙著照顧病人，不知道被告在罵
    誰等語（參見偵卷第18至19頁）；於審理中亦證稱：我當時
    忙著照顧病人，沒有聽到什麼等語（參見本院卷第150至151
    頁），然被告公然侮辱之行為業已認定如上，是證人林淑芬
    之證述無從作為被告有利之認定。
　㈡綜上所述，被告上開辯解實不足採，本案事證明確，被告上
    揭犯行堪以認定，應依法論科。
三、論罪科刑
　㈠核被告所為，係犯刑法第309條第1項之公然侮辱罪。
　㈡審酌被告與告訴人因照護病患事宜而起爭執，率爾在公開場
    所以上開侮辱性言詞辱罵告訴人，損及告訴人之人格及社會
    評價，應予非難，犯後否認犯行，始終未向告訴人致歉或賠
    償告訴人之損害，暨被告自陳國中肄業之智識程度、目前仍
    擔任臺中榮總埔里分院附設精神護理之家之照顧服務員、月
    薪約新臺幣3萬元、家庭經濟勉持之生活狀況等一切情狀，
    量處如主文所示之刑，並諭知易科罰金之折算標準。
據上論斷，應依刑事訴訟法第299條第1項前段，判決如主文。
本案經檢察官劉仁慈提起公訴，檢察官黃淑美到庭執行職務。
中　　華　　民　　國　　111 　年　　4 　　月　　20　　日
　　　　　　　　　刑事第三庭   法　官　顏代容
以上正本與原本無異。
如不服本判決應於收受送達後20日內向本院提出上訴書狀，並應
敘述具體理由；其未敘述上訴理由者，應於上訴期間屆滿後20日
內向本院補提理由書（均須按他造當事人之人數附繕本）「切勿
逕送上級法院」。
告訴人或被害人如對於本判決不服者，應具備理由請求檢察官上
訴，其上訴期間之計算係以檢察官收受判決正本之日期為準。
                                書記官 廖佳慧
中　　華　　民　　國　　111 　年　　4 　　月　　21　　日
附錄論罪科刑法條全文
中華民國刑法第309條
公然侮辱人者，處拘役或9千元以下罰金。
以強暴犯前項之罪者，處1年以下有期徒刑、拘役或1萬5千元以
下罰金。